【裁判字號】    97,訴,1059
【裁判日期】    970630
【裁判案由】    搶奪等
【裁判全文】
臺灣臺北地方法院刑事判決              97年度訴字第1059號
    公  訴  人  臺灣臺北地方法院檢察署檢察官
    被      告  甲○○○
                          （現羈押於臺灣臺北看守所）
上列被告因搶奪等案件，經檢察官提起公訴（臺灣臺北地方法院
檢察署九十七年度偵字第九二四一號），本院判決如下：
    主  文
甲○○○意圖為自己不法之所有，而搶奪他人之動產，處有期徒
刑壹年；又竊盜，共參罪，各處有期徒刑伍月；應執行有期徒刑
貳年。
    事  實
一、甲○○○曾於民國九十四、九十五年間犯竊盜案件，經臺灣
    板橋地方法院各以九十五年度簡字第二五三號判處拘役四十
    日確定，及以九十七年度簡字第七五四號判處拘役五十日，
    經減刑為拘役二十五日確定。詎不知警惕，意圖為自己不法
    之所有，於如附表編號一所示之時間、地點，以如附表編號
    一所示之方式，乘丙○○不及防備之際，搶奪丙○○所持有
    如附表編號一犯罪所得欄所示之財物，得手後逃逸；又分別
    於如附表編號二、三所示之時間、地點，乘張淑蓮、丁○○
    疏於注意之際，竊取張淑蓮、丁○○所持有如附表編號二、
    三犯罪所得欄所示之財物，得手後逃逸，及於如表編號四所
    示之時間、地點，乘乙○○疏於注意之際，竊取乙○○所持
    有如附表編號四犯罪所得欄所示之財物，得手後正欲逃離之
    際，為乙○○當場發覺，經報警處理後，當場自甲○○○身
    上扣得乙○○之皮包一個（內餘身分證一張、信用卡二張、
    提款卡二張、現金新臺幣《下同》三千元）、張淑蓮之皮夾
    一個（內餘身分證一張、健保卡一張、現金四千九百元）、
    丙○○之身分證及健保卡各一張、丁○○之行動電話一支及
    其女羅芷臻之學生證兼悠遊卡一張等物。
二、案經丙○○、張淑蓮、丁○○及乙○○訴由臺北市政府警察局
    中山分局報告臺灣臺北地方法院檢察署檢察官偵查起訴。
    理  由
一、本件當事人對於本案認定事實所引用之證據資料，於本院審
    理期日調查證據時均陳明同意引用為本案證據（見本院九十
    七年六月二十六日審理筆錄），本院審酌該等言詞供述及書
    面作成時之情況認為適當，依刑事訴訟法第一百五十九條之
    五之規定，均有證據能力，合先敘明。
二、訊據被告甲○○○坦承如附表編號二、四所示之犯行；就如
    附表編號一所示之犯行，辯稱：伊僅係於如附表編號一所示
    之時間、地點，竊取丙○○所持有如附表編號一所示之財物
    ，並非搶奪；又就如附表編號三所示之犯行，辯稱：伊雖有
    於如附表編號三所示之時間、地點，竊取丁○○所持有之財
    物，但只有竊得丁○○之行動電話一支及羅芷臻之悠遊卡兼
    學生證一張，並未竊得如附表編號三所示之其他財物云云。
    經查：
(一)、如附表編號二、四所示部分：被告如附表編號二、四所示之
    犯行，業據被告於審理中坦承不諱（見本院九十七年六月二
    十六日審理筆錄），核與證人即告訴人張淑蓮、乙○○於警
    詢及偵查中證述之情節相符（見偵查卷第一四至一六、二三
    至二五、六一頁），並有告訴人所出具之贓物認領保管收據
    各一紙附卷可稽（見偵查卷第三○、三二頁），足認被告此
    部分出於任意性之自白，與事實相符而堪採信。
(二)、如附表編號一所示部分：被告雖矢口否認以如附表編號一所
    示之方式搶奪告訴人丙○○之財物，惟查被告如附表編號一
    所示之犯行，業據證人即告訴人丙○○於審理中證述：伊於
    九十七年二月二十三日上午十一點多，去士林的光華市場買
    菜，當天伊將皮包勾在左手腕處，在一個賣衣服的攤販看衣
    服，伊的皮包有兩條帶子，一條帶子勾在伊手上，一條掉下
    來，伊正在看衣服，被告從伊的右手邊過來，因為她是女的
    ，伊沒有特別防備，被告拉著伊皮包掉下來的那一條帶子，
    把伊的皮包抽出去，抽的時候另一條帶子經過伊左手時，伊
    有拉一下，但是伊力氣不夠，還是被她將皮包抽走，被告拉
    了就跑，伊要追她時有喊：「我的包包、我的包包」，但因
    伊眼睛剛開刀，左眼有蓋紗布，醫生說不能劇烈跑，也不能
    跌倒，且那個店面在路旁邊，被告拿包包跑得很快，就被她
    跑掉了；伊確認搶伊的人就是在庭被告，因為被告從伊旁邊
    過來的時候，伊有看她一眼等語綦詳（見本院九十七年六月
    二十六日審理筆錄），並有告訴人所出具之贓物認領保管收
    據一紙附卷可稽（見偵查卷第三一頁），本件告訴人丙○○
    已明指遭被告搶奪財物之細節經過，衡以並無證據顯示告訴
    人與被告有何故舊恩怨關係，告訴人當無故為誣攀之理，被
    告空言否認以如附表編號一所示之方式搶奪告訴人之財物，
    委無可採。
(三)、如附表編號三所示部分：被告僅自承於如附表編號三所示之
    時間、地點，即於九十七年四月十二日中午十二時許，在士
    林華榮街四十二號服飾店桌面上，竊得丁○○所持有之行動
    電話一支及其女羅芷臻之悠遊卡兼學生證一張（見偵查卷第
    四九至五○頁偵查筆錄），而矢口否認竊得如附表編號三犯
    罪所得欄所示之其他財物，惟查被告如附表編號三所示之犯
    行，業據證人即告訴人丁○○於警詢及偵查中證述：案發當
    時伊在親戚的服飾店內幫忙服務客人，伊置放於店內置物櫃
    桌上的一米黃色背包遭人竊取，內有行動電話二支、伊及先
    生羅逸豐之身分證共二張、伊之機車駕照一張、提款卡一張
    、信用卡二張、戶口名簿一張、伊女兒羅芷臻之學生證一張
    ，伊是整個皮包都遭竊等情明確（見偵查卷第二七至二八、
    六九頁），本件告訴人丁○○係整個皮包連同其內財物在如
    附表三所示服飾店遭竊，被告亦自承在該服飾店內竊得財物
    ，衡諸服飾店為公開場所，當無其他第三人先行竊取告訴人
    之皮包後，於該店挑選欲竊取之物品，而僅剩餘行動電話一
    支及悠遊卡兼學生證一張後，再由被告竊得剩餘物品之可能
    ，被告辯稱非竊得如附表編號三犯罪所得欄所示之所有財物
    ，亦無可採。
(四)、綜上，被告如附表編號一至四所示之犯行，均事證明確，應
    依法論科。
三、查被告如附表編號一所示，乘告訴人丙○○不及防備之際，
    搶奪告訴人所持有之財物，核其所為，係犯刑法第二十五條
    第一項之搶奪罪；又被告如附表編號二至四所示，乘告訴人
    張淑蓮、丁○○、乙○○疏於注意之際，竊取告訴人所持有
    之財物，核其所為，均係犯刑法第三百二十條第一項之竊盜
    罪。被告如附表編號一所示之搶奪犯行，與如附表編號二、
    三、四所示之竊盜犯行，行為不同，而如附表編號二、三、
    四所示之竊盜犯行，時間有間，顯均犯意各別，應予分論併
    罰。爰審酌被告尚值壯年，不思循合法途徑取得財富，竟貪
    圖慾便而罹罪章，犯罪所得復未全數返還告訴人，且犯罪後
    未坦承全部犯行，飾詞圖卸，難認已有悔悟，暨被告犯罪之
    動機、目的、手段、生活狀況、品行、智識程度、犯罪所生
    之損害等一切情狀，分別量處如主文所示之刑，並定其應執
    行之刑，以資懲戒。至檢察官另以被告前有竊盜之前科，且
    正值壯年而有工作能力，仍屢次竊取及搶奪他人財物，單純
    施以刑罰難以收矯正之效，而聲請宣告強制工作，然查本件
    被告如附表編號一至四所示犯罪所得，均非至鉅，經本院科
    以前揭刑度應已足資警惕，且其先前竊盜前科，分係於九十
    四、九十五年間所為，與本件於九十七年間之各次犯行，時
    間有所差距，尚難遽論被告有犯罪之習慣，是尚無宣告被告
    強制工作之必要，併此敘明。
據上論斷，應依刑事訴訟法第二百九十九條第一項前段，刑法第
三百二十條第一項、第三百二十五條第一項、第五十一條第五款
，刑法施行法第一條之一，判決如主文。
本案經檢察官鄧巧羚到庭執行職務
中    華    民    國  九十七  年    六    月    三十  日
                  刑事第八庭審判長法  官  陳  德  民
                                  法  官  唐  于  智
                                  法  官  孫  曉  青
上正本證明與原本無異。
如不服本判決應於送達後十日內向本院提出上訴狀。
                                  書記官  郭  錦  賢
中    華    民    國  九十七  年    六    月    三十  日
附錄本案論罪科刑法條全文
刑法第三百二十條
意圖為自己或第三人不法之所有，而竊取他人之動產者，為竊盜
罪，處五年以下有期徒刑、拘役或五百元以下罰金。
意圖為自己或第三人不法之利益，而竊佔他人之不動產者，依前
項之規定處斷。
前二項之未遂犯罰之。
中華民國刑法第三百二十五條
意圖為自己或第三人不法之所有，而搶奪他人之動產者，處六月
以上五年以下有期徒刑。
因而致人於死者，處無期徒刑或七年以上有期徒刑，致重傷者，
處三年以上十年以下有期徒刑。
第一項之未遂犯罰之。
附表：
 ┌──┬────┬────┬───────┬──────┬───┐
 │編號│犯罪時間│犯罪地點│   犯罪方式   │  犯罪所得  │被害人│
 ├──┼────┼────┼───────┼──────┼───┤
 │ 一 │97年2月 │臺北市士│趁丙○○不及防│手提包1個   │丙○○│
 │    │23日上午│林區中正│備之際，以拉扯│（內有小錢包│      │
 │    │11時許  │路之光華│之方式搶奪其隨│、耳環1副、 │      │
 │    │        │市場內  │身攜帶之手提包│綠水晶墬子1 │      │
 │    │        │        │1個           │副、現金3千 │      │
 │    │        │        │              │餘元、鑰匙1 │      │
 │    │        │        │              │把、身分證1 │      │
 │    │        │        │              │張、健保卡1 │      │
 │    │        │        │              │張、汽車駕照│      │
 │    │        │        │              │1 張）      │      │
 ├──┼────┼────┼───────┼──────┼───┤
 │ 二 │97年4月9│臺北縣三│趁張淑蓮疏於注│皮夾1個     │張淑蓮│
 │    │日中午12│重市重新│意之際，徒手竊│（內有身分證│      │
 │    │時30分許│路3段11 │取張淑蓮放置於│1張、健保卡 │      │
 │    │        │號之服飾│服飾店櫃臺內之│1張及現金880│      │
 │    │        │店內    │皮夾1個       │0元）       │      │
 ├──┼────┼────┼───────┼──────┼───┤
 │ 三 │97年4月 │臺北市士│趁丁○○疏於注│皮包1個     │丁○○│
 │    │12日中午│林區華榮│意之際，徒手竊│（內有行動電│      │
 │    │12時許  │街42號之│取丁○○放置於│話2支、鍾盈 │      │
 │    │        │服飾店內│服飾店櫃臺上之│瑜身分證1張 │      │
 │    │        │        │皮包1個       │、機車駕照1 │      │
 │    │        │        │              │張、提款卡1 │      │
 │    │        │        │              │張、信用卡2 │      │
 │    │        │        │              │張、戶口名簿│      │
 │    │        │        │              │1紙、丁○○ │      │
 │    │        │        │              │之夫羅逸豐之│      │
 │    │        │        │              │身分證1張、 │      │
 │    │        │        │              │丁○○之女羅│      │
 │    │        │        │              │芷臻之學生證│      │
 │    │        │        │              │1張）       │      │
 ├──┼────┼────┼───────┼──────┼───┤
 │ 四 │97年4月 │臺北市中│趁乙○○疏於注│皮包1個     │乙○○│
 │    │24日下午│山區民生│意之際，徒手竊│（內有身分證│      │
 │    │1時30分 │西路45巷│取乙○○置於腳│1張、信用卡 │      │
 │    │許      │11之3號 │邊之皮包1個   │2張、提款卡 │      │
 │    │        │前之雙蓮│              │2張及現金300│      │
 │    │        │市場內  │              │0元)        │      │
 └──┴────┴────┴───────┴──────┴───┘


司法院資訊處製作；財團法人民間司法改革基金會備份。
